臺灣高等法院刑事判決　　　　　　　 100年度上易字第1670號
上　訴　人
即　被　告　汪承恩
上列上訴人因侵占案件，不服臺灣臺北地方法院100年度易字第4
60號，中華民國100年6月30日第一審判決（起訴案號：臺灣臺北
地方法院檢察署100年度偵字第1588號），提起上訴，本院判決
如下：
    主  文
上訴駁回。
    理  由
一、按依刑事訴訟法第350條、第361條、第362條、第367條規定
    ，不服地方法院之第一審判決而上訴者，須提出上訴書狀，
    並應敘明具體理由，此為上訴必備之程式；其所提出之書狀
    未敘述上訴理由，或僅曾以言詞陳述上訴理由者，均應於上
    述期間屆滿後20日內補提理由書於第一審法院。第一審法院
    經形式審查，認逾期未補提上訴理由者，應定期間先命補正
    ，逾期未補正者，為上訴不合法律上之程式，應以裁定駁回
    。倘已提出上訴理由，但所提非屬具體理由者，則由第二審
    法院以上訴不合法律上之程式，判決駁回。再揆諸同法第36
    1條、第367條規定之文義及立法意旨，僅於上訴書狀未敘述
    上訴理由而未經第一審法院先命補正之情形，為保障上訴人
    之權益，第二審審判長始應先命補正。倘上訴書狀形式上已
    敘述不服原判決之意旨，即與未敘述上訴理由之情形有別，
    無庸再命補正。第二審法院如認上訴書狀雖有記載理由，但
    非屬具體理由者，應逕認其上訴不合法，以判決駁回之。而
    所謂具體理由，必係依據卷內既有訴訟資料或提出新事證，
    指摘或表明第一審判決有何採證、認事、用法或量刑等足以
    影響判決本旨之不當或違法，而構成應予撤銷之具體事由，
    始克當之；倘僅泛言原判決認定事實錯誤、違背法令、量刑
    失之過重、過輕，而未依上揭意旨指出具體事由，或形式上
    雖已指出具體事由，然該事由縱使屬實，亦不足以認為原判
    決有何不當或違法者，皆難謂係具體理由，俾與第二審上訴
    制度旨在請求第二審法院撤銷、變更第一審不當或違法之判
    決，以實現個案救濟之立法目的相契合，並節制濫行上訴，
    有最高法院97年度臺上字第892號判決意旨足資參照。
二、上訴人即被告汪承恩不服原判決，提起上訴，上訴意旨略稱
    ：原審對被告量處有期徒刑7 月刑罰，量刑過重，被告願將
    款項歸還對方，希望與對方達成和解，請求法院重新量刑。
    又被告家中已無父母、兄弟姊妹，被告實在不想入監服刑云
    云。
三、經查：
（一）本件經原審審理結果，綜合案內卷證資料，認定被告意圖
      為自己不法之所有，基於業務侵占犯意，於民國99年12月
      11日上午某時，在臺北市○○區○○路二段東門市場被告
      所受僱為助手之張雅芬所經營服飾攤販內，將張雅芬交與
      其保管之當日找零本金新臺幣（下同）500元及100元之紙
      鈔共3,000元，及當日上午由其收取之營業收入款項共3,5
      00元，合計6,500元，以變易持有為所有之意思，予以侵
      占入己等事實，經告訴人張雅芬於警詢、偵查中及原審審
      理時證述明確（見臺灣臺北地方法院檢察署100年度偵字
      第1588號偵查卷第3至5、33至35頁、原審卷第46至47頁）
      ，並有內容為被告於99年12月14日、15日傳簡訊至張雅芬
      使用之門號0000000000號行動電話，請張雅芬給被告一些
      時間還錢之行動電話簡訊之檢察官勘驗筆錄在卷可稽（見
      同上偵查卷第34頁）。以被告所為，係犯刑法第336條第2
      項之業務侵占罪，又依本院被告前案紀錄表所示，認被告
      前犯詐欺取財罪，經法院判處有期徒刑4月，如易科罰金
      以1千元折算1日確定，於98年2月23日執行完畢，被告於
      有期徒刑執行完畢後5年內，再犯本件業務侵占罪，成立
      累犯，依法加重其刑，並審酌被告擔任助手職務，未善盡
      職責，竟萌生歹念，將其業務上所持有之款項侵占入己，
      造成張雅芬財產損失及被告犯罪動機、目的、手段，所侵
      占金額數目、犯罪後否認犯行之態度等一切情狀，量處被
      告有期徒刑7月，以資警惕。
（二）被告雖以原審量刑過重，被告願歸還款項而與對方和解等
      詞置辯，請求本院重為量刑。惟按量刑之輕重，屬事實審
      法院得依職權自由裁量之事項，若其量刑已以行為人之責
      任為基礎，並斟酌刑法第57條所列一切情狀，在法定刑度
      內，酌量科刑，如無偏執一端，致明顯輕重失衡情形，不
      得遽指為不當或違法。本件被告所犯刑法第336條第2項之
      業務侵占罪，其法定本刑為處6月以上5年以下有期徒刑，
      得併科9萬元以下罰金。原審以被告成立累犯，依法加重
      其刑後，詳斟刑法第57條各款所列事由，量處被告有期徒
      刑7月，幾為最低度刑，當屬惕勵被告自新之輕罰，自無
      量刑過重之違法濫權情事。而被告上訴意旨陳稱其不想再
      入監服刑云云。惟被告犯業務侵占罪，成立累犯，依法須
      加重其刑，本件又無其他刑罰減輕事由，法院無從對被告
      量處6月以下有期徒刑而許其得以易科罰金。再者，被告
      前犯詐欺取財罪，經法院判處有期徒刑4月，其甫於98年2
      月23日執行完畢，無依刑法第74條第1項規定宣告緩刑之
      餘地。被告上訴意旨僅陳詞指摘原審量刑過重，請求重新
      量刑及不願再入監服刑云云，並未依據卷內既有訴訟資料
      ，具體指出或表明原判決認事用法及量刑有何不當或違法
      情事，自難認已敘述具體之上訴理由。揆諸前揭說明，被
      告上訴為不合法律上之程式，應予駁回，並不經言詞辯論
      為之。
據上論斷，應依刑事訴訟法第367條前段、第372條，判決如主文
。
中    華    民    國   100    年    7     月    29    日
                 刑事第二十四庭  審判長法  官  李錦樑
                                       法  官  張惠立
                                       法  官  陳恆寬
以上正本證明與原本無異。
不得上訴。
                                       書記官  黃家麟
中    華    民    國   100    年    8     月    2     日
附錄本案論罪科刑法條
刑法第336條
對於公務上或因公益所持有之物，犯前條第1項之罪者，處1年以
上7年以下有期徒刑，得併科5千元以下罰金。
對於業務上所持有之物，犯前條第1項之罪者，處6月以上5年以
下徒刑，得併科3千元以下罰金。
前2項之未遂犯罰之。